臺灣高等法院臺南分院民事判決
109年度訴易字第18號
原      告  何家進  
訴訟代理人  蔡東泉律師
被      告  林蘋音  
上列被告因誣告案件，原告提起刑事附帶民事訴訟，請求損害賠
償，經本院刑事庭裁定移送前來（109年度附民字第57號），本
院於110年5月6日言詞辯論終結，判決如下：
    主  文
被告應給付原告新臺幣壹拾萬元，及自民國一百零九年三月二十
六日起至清償日止，按週年利率百分之五計算之利息。
原告其餘之訴駁回。
訴訟費用由被告負擔十分之一，餘由原告負擔。
    事實及理由
甲、程序方面
   被告經合法通知無正當理由，未於言詞辯論期日到場，核無
   民事訴訟法第386條所列各款情形，爰依原告之聲請，由其一
   造辯論而為判決。
乙、實體方面
一、原告主張:被告明知自民國（下同）100年底起至105年間，
    因被告從事保險業務墊繳保費、衝業績等事由，陸續向伊借
    共新台幣（下同）2,539,000元之債權(下稱系爭債權)。嗣
    伊於106年4月21日將系爭債權轉讓予伊配偶李玉婷，李玉婷
    遂向臺灣臺南地方法院(下稱臺南地院)對被告提出返還借款
    之訴，臺南地院以106年度訴字第721號案件(下稱系爭民事
    案件)受理。伊於106年11月2日在系爭民事案件審理時，以
    證人身分證稱被告向伊借款經過，及系爭債權並非投資等語
    。系爭民事案件於107年1月30日判決李玉婷勝訴，並引用伊
    、訴外人楊良隆及兩造錄音資料作為在該案之證詞。被告竟
    基於誣告之犯意，虛構伊在系爭民事案件所為被告向伊借款
    之證述為偽證而向臺灣臺南地方檢察署提出告發，經該署檢
    察官調查後以107年度偵字第13977號案件（下稱系爭偵查案
    件）為不起訴處分，被告顯然已侵害伊之名譽權，爰依侵權
    行為之法律關係請求被告賠償伊精神損害。並聲明:被告應
    給付原告1,000,000元，及自刑事附帶民事起訴狀繕本送達
    被告翌日(即109年3月26日)起至清償日止，按年息百分之五
    計算之利息。
二、被告未於言詞辯論期日到場，亦未提出書狀作任何聲明或陳
    述。
三、得心證理由
　㈠原告主張:被告自100年底起至105年間陸續向伊借用金錢，積
    欠2,539,000元款項(即系爭債權)。伊於106年4月21日將對
    被告之系爭債權轉讓予李玉婷，李玉婷遂向臺南地院民事庭
    對被告提起系爭民事案件訴訟。伊於系爭民事案件審理中，
    以證人身分具結證稱被告向其借款經過，並非其拿金錢投資
    被告，亦非其將金錢贈與被告等語。系爭民事案件因而引用
    原告之證詞判決李玉婷勝訴。被告明知伊並無為不實證述，
    竟告發伊於系爭民事案件證述交付被告之金錢是被告向伊借
    款等語，伊於系爭民事案件之證述，係屬於案情有重要關係
    之事項而為虛偽陳述之偽證犯行云云。嗣經檢察官調查後認
    被告並無不實陳述之偽證犯行，而以系爭偵查案件為不起訴
    處分確定。被告因本件誣告行為，經檢察官偵查起訴，原審
    法院刑事庭以108年度訴字第1156號刑事判決被告無罪；檢
    察官不服提起上訴，經本院以109年度上訴字第287號刑事判
    決撤銷原審判決，並以被告犯誣告罪，處有期徒刑3月。被
    告不服提起上訴，嗣經最高法院110年度台上字第66號判決
    駁回上訴而告確定（下稱系爭刑事案件）之情，業據本院依
    職權調取系爭民事案件、系爭偵查案件及系爭刑事案件全卷
    核閱無訛，又被告未於言詞辯論期日到場，亦未提出任何書
    狀作何聲明或陳述，依民事訴訟法第280條第3項準用第1項
    之規定，視同自認，綜合上開證據調查結果，自堪信原告上
    開之主張為真實。
  ㈡本件所應審究者在於原告依民法第184條第1項前段、第195條
    第1項之規定，請求被告給付精神慰撫金100萬元本息應以若
    干元為適當？
  ⒈按因故意或過失，不法侵害他人之權利者，負損害賠償責任
    ；不法侵害他人之身體、健康、名譽、自由、信用、隱私、
    貞操，或不法侵害其他人格法益而情節重大者，被害人雖非
    財產上之損害，亦得請求賠償相當之金額；民法第184條第1
    項前段、第195條第1項前段分別定有明文。又按誣告罪以有
    使他人受刑事或懲戒處分之意圖為其構成要件，於侵害國家
    法益中，同時具有侵害個人法益之故意（司法院院字第1641
    號解釋文參照）。再按誣告行為對於被誣告人之名譽、信用
    ，亦大都有所妨礙，故誣告罪之內容，已將妨害名譽及信用
    之犯罪吸收在內。是行為人故意虛構事實，向司法機關為犯
    罪之訴追，致他人名譽受有損害者，係利用司法機關有追訴
    犯罪之職權，以侵害他人權利，自屬侵權行為（最高法院84
    年度台上字第1880號、87年度台上字第2502號判決意旨參照
    ）。
  ⒉查被告上開虛構原告偽證犯行之誣告行為，經系爭刑事案件
    判決被告涉犯誣告罪，處有期徒刑3月確定在案(見系爭刑事
    案件第二、三審判決，本院卷第9至30頁、第99至103頁)；
    益徵被告確有為使原告受偽證罪嫌之刑事處分，而虛構事實
    ，向司法偵查機關為系爭刑事告發。揆諸上開說明，被告確
    有誣告原告涉嫌偽證之不法行為，且原告遭上開偽證罪嫌之
    刑事訴追，對其個人名譽之人格權應都有所妨礙，又其因此
    歷經刑事偵查程序，受無端之刑事指述，須為其自身清白辯
    護，心裡承受不安與煎熬，精神應受有巨大之痛苦，原告主
    張被告侵害其名譽權之人格法益，致其受有精神痛苦，應賠
    償其非財產上損害，核屬有據。
  ⒊按非財產上損害之慰撫金數額，究竟若干為適當，應斟酌兩
    造身分、地位及經濟狀況，俾為審判之依據（最高法院86年
    度台上字第511號民事判決意旨參照）。本院審酌被告提出
    刑事告訴（系爭偵查案件），本不得虛偽指述，攀誣原告，
    致原告因被告之誣告犯行，無端遭刑事訴追，因而名譽權之
    人格法益受有侵害，精神受有相當之痛苦；被告誣告原告偽
    證罪嫌部分，原告業經系爭偵查案件不起訴處分確定，被告
    所為之誣告犯行，亦經系爭刑事案件處有期徒刑3月確定，
    又原告係大學畢業，任職於○○公司，月收入約7至8萬，108
    年度名下有房屋2筆、土地1筆、所得9筆、投資2筆，被告係
    高職畢業，前曾從事保險業務工作，108年名下有所得2筆，
    並無不動產，有稅務電子閘門所得調件明細表可稽（見本院
    卷第67至69、77頁），認原告請求之非財產上損害以10萬元
    為當，逾此部分範圍之請求，自屬無據。
四、綜上所述，原告依民法第184條第1項前段、第195條第1項規
    定，請求被告給付10萬元，並自起訴狀繕本送達翌日即109
    年3月26日（於109年3月25日送達於被告，見109年度附民字
    第57號卷第41頁之送達證書）起至清償日止，按年息百分之
    五計算之利息，為屬正當，應予准許。逾此部分之請求，為
    無理由，應予駁回。
五、本件事證已臻明確，兩造其餘之攻擊、防禦方法，核與判決
    結果不生影響，毋庸逐一論列，併此敘明。
六、據上論結，本件原告之訴為一部有理由，一部無理由。應依
    民事訴訟法第463條、第385條第1項前段、第79條，判決如
    主文。
中　　華　　民　　國　　110 　年　　5 　　月　　27　　日
                  民事第五庭  審判長法  官  吳森豐

                                    法  官  郭貞秀

                                    法  官  孫玉文
上為正本係照原本作成。
不得上訴。　　　　　　　　　　　　　　　　　　　　　
中　　華　　民　　國　　110 　年　　5 　　月　　27　　日
　　　　　　　　　　　　　　
　　　　　　　　　　　　　　        書記官  黃雁勤